臺灣高雄地方法院刑事判決　　　　　　　110年度訴字第307號
公　訴　人　臺灣高雄地方檢察署檢察官
被　　　告　周振民




選任辯護人　陳政宏律師
上列被告因違反毒品危害防制條例案件，經檢察官提起公訴（10
9 年度偵字第15898 號、109 年度偵字第21890 號），本院判決
如下：
    主  文
周振民犯販賣第一級毒品罪，處有期徒刑拾伍年肆月。扣案之行
動電話壹支（序號：0000000000000000；門號
：0000000000）沒收。未扣案之販賣毒品所得新臺幣
肆仟伍佰元沒收，於全部或一部不能沒收或不宜執行沒收時，追
徵其價額；又犯販賣第一級毒品罪，處有期徒刑拾伍年肆月。扣
案之行動電話壹支（序號：0000000000000000
；門號：0000000000）沒收。未扣案之販賣毒品所得
新臺幣肆仟伍佰元沒收，於全部或一部不能沒收或不宜執行沒收
時，追徵其價額。應執行有期徒刑拾伍年陸月。
其餘被訴部分無罪。
    事  實
一、周振民明知海洛因係毒品危害防制條例所定之第一級毒品，
    未經許可，不得持有、販賣，竟意圖營利，基於販賣第一級
    毒品海洛因以營利之犯意，於附表一編號1 、2 所示之時間
    、地點，以附表一編號1 、2 所示之交易方式及金額，販賣
    第一級毒品海洛因予葉懷仁各1 次（共2 次），均藉此以牟
    利。嗣經警於民國109 年7 月28日16時32分許，前來周振民
    之高雄市○○區○○路00號8 樓住處實施搜索，當場扣得門
    號0000000000號行動電話1 支（含SIM 卡1 枚），而查悉上
    情。
二、案經高雄市政府警察局刑事警察大隊報告臺灣高雄地方檢察
    署檢察官偵查起訴。
    理  由
壹、有罪部分
一、證據能力部分
    按，被告以外之人於審判外之陳述，雖不符刑事訴訟法第15
    9 條之1 至第159 條之4 之規定，然經當事人於審判程序
    同意作為證據，法院審酌該言詞陳述或書面陳述作成時之情
    況，認為適當者，亦得為證據。又當事人、代理人或辯護人
    於法院調查證據時，知有第159 條第1 項不得為證據之情形
    ，而未於言詞辯論終結前聲明異議者，視為有前項之同意，
    刑事訴訟法第159 條之5 定有明文。查，本案所引用之相關
    證據資料（詳後引證據），其中各項言詞或書面之傳聞證據
    部分，縱無刑事訴訟法第159 條之1 至第159 條之4 或其他
    規定之傳聞證據例外情形，業經本院審理時予以提示並告以
    要旨，且各經檢察官、被告表示意見，當事人已知上述證據
    乃屬傳聞證據，已明示同意作為本案之證據使用（見院卷第
    48頁），本院審酌上開證據作成時之情況，並無違法取證或
    其他瑕疵，認為以之作為證據為適當，而具有證據能力。至
    本判決所未援引之證據，則不贅述其證據能力。
二、訊據被告固坦承於附表一編號1 、2 所示時、地與葉懷仁聯
    繫並見面，且葉懷仁有取得海洛因之事實，惟矢口否認有何
    販賣第一級毒品海洛因之犯行，辯稱：我有和葉懷仁見面，
    但我們是要合資到南台路找藥頭「阿猴」購買毒品，我出新
    臺幣（下同）1,500 元、葉懷仁出3,000 元；葉懷仁說我賣
    毒品給他是要陷害我云云。辯護人則為被告辯護稱：被告未
    販賣毒品予葉懷仁，而是和葉懷仁合資購買毒品；葉懷仁應
    是配合警方辦案才會證述被告有販賣毒品，且葉懷仁曾與被
    告發生爭吵，並對之前的筆錄記憶不清，其證詞非可採信；
    又本案通訊監察譯文僅可證明被告與葉懷仁有碰面之事實，
    無法補強葉懷仁之指述，亦無法證明被告確有販賣毒品予葉
    懷仁云云。
  ㈠被告確有於附表一編號1 、2 所示時、地與葉懷仁聯繫並見
    面，且葉懷仁有取得海洛因之事實，業據被告坦認在卷（見
    院卷第46頁），核與證人即購毒者葉懷仁於偵查及審理時所
    證相符（見偵一卷第167 至173 頁；院卷第73至88頁），並
    有通訊監察譯文、指認犯罪嫌疑人紀錄表、交易電話及地點
    截圖、搜索扣押筆錄、扣押物品收據、扣押物品目錄表、通
    聯調閱查詢單可稽（見警卷第27至32、39、43至63、101 、
    111 頁；偵一卷第29頁）。是此部分之事實，堪以認定。
  ㈡被告確有為附表一編號1 、2 所示販賣第一級毒品海洛因之
    犯行
  1.被告於前揭時、地販賣海洛因予葉懷仁之事實，業據證人葉
    懷仁於偵查及審理時證述綦詳，並證稱：朋友介紹我向周振
    民購買海洛因，我有在附表一編號1 、2 所示的時間打電話
    給周振民，跟周振民買海洛因；我們通話後大約20到30分鐘
    後，他就會到約定的老地方就是我家巷口，一手交錢一手交
    貨，我用4,500 元跟周振民買1/8 錢的海洛因；因為我常會
    跟周振民買海洛因，所以他會主動打電話問我要不要買海洛
    因；我都是向周振民買海洛因，不是跟周振民合資跟其他人
    買等語（見偵一卷第168 、169 、171 頁；院卷第75至77頁
    ），核與被告與證人葉懷仁如附表三編號1 、5 所示之通訊
    監察譯文內容相符，而證人葉懷仁就其向被告購買海洛因之
    時間、交易地點、價金及聯絡過程等細節均能清楚證述，且
    前後互核一致而無矛盾之處。足認證人葉懷仁上開證述之可
    信度極高。
  2.按，因販賣毒品行為一向懸為厲禁，販毒者為避免遭監聽查
    緝，以電話聯繫時，基於默契，免去代號、暗語，僅以相約
    見面，且未敘及交易細節，即可於碰面時進行交易，於電話
    中未明白陳述實情，並不違背常情，雖非直接可以推斷該被
    告之犯罪，但以此項證據與購買毒品者之陳述或其他案內證
    據為綜合判斷，若足以認定犯罪事實者，仍不得謂非補強證
    據（最高法院104 年度台上字第148 號判決參照）。查，觀
    諸被告與證人葉懷仁如附表三編號1 所示之通訊監察譯文顯
    示：「（被告）喂」、「（葉懷仁）好嗎？」、「（被告）
    我等下立刻過去」、「（葉懷仁）好」、「（被告）喔好，
    我要到了啊」等語；附表三編號5 所示之通訊監察譯文顯示
    ：「（被告）嘿」、「（葉懷仁）在家啊」、「（被告）喔
    好好好，我立刻到，好」、「（葉懷仁）好」、「（被告）
    喔好，要到了喔」、「（葉懷仁）喔」等語，有該等譯文可
    參（見警卷第43、47頁），而上述通話內容均與證人葉懷仁
    前揭證述交易之情節大略相符，且經被告坦認葉懷仁確有取
    得海洛因，亦經認定如前，可見被告知悉證人葉懷仁有購毒
    需求而主動聯繫，並以電話約定交易地點、時間，雙方即有
    默契達成買賣毒品之共識，並以銀貨兩訖方式完成毒品交易
    。再觀諸上開譯文內容，被告與證人葉懷仁之對話，固均未
    直接提及欲交易毒品名稱、金額及數量等與毒品交易有關之
    重要訊息，然其等通話時間與內容均屬簡短，可見彼此間有
    相當默契，知悉對方所言之意，且均避免提及見面之目的，
    但對於見面目的實則心照不宣，此與常人使用電話應當會明
    講聯絡目的之習慣迥異，核屬實務上常見之毒品交易當事人
    意在躲避通訊監察所為之毒品交易對話，此業經證人葉懷仁
    於偵訊時明確證稱：因為怕被警方監聽，我們對話只會提到
    「在不在」、「要過去了」，而不會提到毒品數量；我和周
    振民用電話連絡的目的就只有買毒品而已，我們通話內容都
    很簡短，是因為我們之前都有默契了等語（見偵一卷第169
    、172 頁），益徵彼此均知悉所擬進行的活動屬於警方查緝
    的違法行為至明。是上開通訊監察譯文應足作為證人葉懷仁
    證述被告販賣海洛因犯行之補強證據，證人葉懷仁上開證述
    應與事實相符，而堪採信。準此，被告主動對葉懷仁發出販
    賣毒品之要約，而與葉懷仁就交易毒品之數量、金額達成合
    意，並以己力單獨、直接將毒品交付予葉懷仁，自己完遂買
    賣之交易行為，是被告就附表一編號1 、2 所示之行為，均
    構成販賣海洛因之犯行無訛。
  3.被告雖辯稱：我是與葉懷仁合資購買毒品云云。惟查，⑴關
    於係何人前去找藥頭購毒部分，被告於警詢中供稱：我把錢
    交給葉懷仁，由葉懷仁去找他認識的藥頭購買毒品云云（見
    警卷第11頁），嗣於審理中則改陳稱：我們一起去找藥頭「
    阿猴」買毒品云云（見院卷第46頁）；⑵關於向藥頭購毒地
    點部分，被告於偵查中供稱：是去河南路找藥頭買海洛因云
    云（見偵卷第183 頁），嗣於審理中則改陳稱：去河北路與
    南台路找藥頭買毒品云云（見院卷第46頁），前後所述顯有
    不一，已難採信。且證人葉懷仁已明確證稱其是向被告購毒
    ，而非與被告共同合資，業如前述，是被告所辯與卷內事證
    不符，並非可採。再觀諸附表三編號1 、5 所示之通訊監察
    譯文，均未見雙方述及合資購買之毒品數量與合資之比例金
    額等合資購毒之重要事項，是被告與葉懷仁間之交易模式顯
    與一般合資購毒者，多會講明所購買毒品之數量、價格，並
    依出資比例分配毒品數量之情形有別，反與毒品買賣通常為
    現金交易且銀貨兩訖之情形相合。是被告辯稱其是與被告合
    資購買毒品云云，應非可信。
  4.被告復辯稱：葉懷仁指證我販賣毒品，是因為我和他之前有
    打架糾紛，他要報復陷害我云云。惟查，證人葉懷仁前述指
    證被告販賣附表一編號1 、2 所示第一級毒品海洛因之部分
    ，核與其等間之通訊監察譯文所示情節相符，而可採信，業
    經本院認定如前，是被告空言質疑葉懷仁之證述不可採云云
    ，已非有據。再者，證人葉懷仁明確證稱其僅係認識被告，
    和被告沒有私交，未曾與被告發生糾紛，亦未因為分配毒品
    之事而打架等語（見院卷第77、80、81頁），且倘被告與葉
    懷仁之間確實存在糾紛，被告何以會於109 年5 月7 日起至
    同年6 月7 日間，相當頻繁地與葉懷仁以行動電話聯絡（見
    警卷第43至63頁之通訊監察譯文）？復且，倘依被告所辯其
    是與葉懷仁合資購買毒品，然合資購買毒品乃係雙方出資共
    同向藥頭購買毒品，待取得毒品後再依雙方出資比例分配購
    得毒品之交易型態，其中涉及之金錢結合與毒品分配，均仰
    賴雙方之間存在一定之信賴基礎，該交易型態始得遂行無礙
    ，則被告若與葉懷仁之間存在毒品分配糾紛，甚至如被告所
    言相互有肢體衝突，被告又何以會再三頻繁邀同葉懷仁合資
    購買毒品，是被告之辯稱，亦堪質疑。益見被告所辯，僅係
    事後卸責之詞，並非可採。
  ㈢按，販賣毒品之行為，係行為人基於營利目的，販入或賣出
    毒品，販賣毒品者，主觀上須有營利之意圖，且客觀上有販
    賣之行為，即足構成，至於實際是否獲利，則非所問。又按
    販賣毒品係違法行為，近年來政府為杜絕毒品之氾濫，對於
    查緝施用及販賣毒品之工作，無不嚴加執行，販賣毒品又係
    重罪，依一般經驗法則，茍無利得，衡情應無鋌而走險、甘
    冒持有毒品遭查獲移送法辦之極大風險，無償為他人調借或
    代購之理。且毒品之販賣非可公然為之，有其獨特之販售路
    線及管道，復無公定價格，容易增減、分裝其份量，而每次
    買賣之價量，可能隨時依雙方關係深淺、資力、需求量及對
    行情之認知、毒品純度、來源是否充裕、查緝鬆嚴、購買者
    被查獲時供述購買對象之可能風險之評估等，而異其標準，
    非可一概而論，惟販賣者從價差或量差或可獲無償贈與毒品
    施用中獲利方式雖異，但其意圖營利之非法販賣行為則同一
    。查，被告乃智識正常之成年人，並有施用毒品之習，前曾
    有多次肅清煙毒條例與施用毒品之前科犯行，有本院被告前
    案紀錄表附卷可參，其對於海洛因之價格昂貴、取得不易，
    以及毒品交易為檢警機關嚴予取締之犯罪等節等，均當知之
    甚稔，而被告與購毒者葉懷仁之間並非至親，僅係一般朋友
    關係，亦無特別深厚之莫逆情誼，被告茍無利得，豈有甘冒
    重典之理，益見被告主觀上有營利意圖，此部分犯行自堪認
    定。
  ㈣綜上所述，被告所辯，均係事後卸責之詞，不足採信。從而
    ，本案事證明確，被告上開犯行洵堪認定，應依法論科。
三、論罪科刑
  ㈠新舊法比較之說明
    按，行為後法律有變更者，適用行為時之法律，但行為後之
    法律有利於行為人者，適用最有利於行為人之法律，刑法第
    2 條第1 項定有明文，此乃規範行為後法律變更所生新舊法
    比較適用之準據法。該條規定所稱「行為後法律有變更者」
    ，係指犯罪構成要件有擴張、減縮，或法定刑度有變更等情
    形，故行為後應適用之法律有上述變更之情形者，法院應綜
    合其全部罪刑之結果而為比較適用。查，本案被告行為後，
    總統於109 年1 月15日公布修正之毒品危害防制條例第4 條
    ，自同年7 月15日起生效施行。毒品危害防制條例第4 條第
    1 項於修正前規定：「製造、運輸、販賣第一級毒品者，處
    死刑或無期徒刑；處無期徒刑者，得併科新臺幣二千萬元以
    下罰金」；修正後則規定：「製造、運輸、販賣第一級毒品
    者，處死刑或無期徒刑；處無期徒刑者，得併科新臺幣三千
    萬元以下罰金」。經整體比較新、舊法之結果，修正後之規
    定將罰金刑之金額提高，並限縮第17條第2 項減輕其刑規定
    之範圍，以修正前毒品危害防制條例第4 條第1 項規定較有
    利於被告，是依刑法第2 條第1 項前段規定，被告本案犯行
    自應適用行為時即修正前毒品危害防制條例第4 條第1 項規
    定論處。
  ㈡罪名及罪數
    核被告所為，附表一編號1 、2 部分，均係犯修正前毒品危
    害防制條例第4 條第1 項之販賣第一級毒品罪。又被告就附
    表一編號編號1 、2 部分，持有第一級毒品海洛因之低度行
    為，已為販賣之高度行為所吸收，均不另論罪。又被告所犯
    上開各罪，犯意各別，行為互殊，應分論併罰。
  ㈢被告就附表一編號1 、2 所示犯行之犯罪情狀顯可憫恕，科
    以最低度刑仍嫌過重，爰依刑法第59條規定減輕其刑：
    按，販賣第一級毒品罪之法定刑為死刑或無期徒刑，然同為
    販賣第一級毒品之人，其原因動機不一，犯罪情節未必盡同
    ，或有大盤毒梟者，亦有中、小盤之分，甚或僅止於吸毒者
    友儕間為求互通有無之有償轉讓者亦有之，其販賣行為所造
    成危害社會之程度自屬有異，法律科處此類犯罪，所設之法
    定最低本刑卻分別同為「死刑或無期徒刑」，不可謂不重。
    於此情形，倘依其情狀處以較輕之徒刑，即足以懲儆，並可
    達防衛社會之目的者，自非不可依客觀之犯行與主觀之惡性
    二者加以考量其情狀，是否有可憫恕之處，適用刑法第59條
    之規定酌量減輕其刑，期使個案裁判之量刑，能斟酌至當，
    符合比例原則。查，被告確有如附表一編號1 、2 所示販賣
    第一級毒品之行為，而毒品危害防制條例第4 條第1 項販賣
    第一級毒品罪之最輕法定本刑，並未區分犯罪者販賣之動機
    、其犯罪情節之輕重及危害社會之程度，一律均為無期徒刑
    ，罪責甚重，衡以被告本次所販賣之海洛因價格尚非甚高，
    且僅販賣予1 人，顯見販售之對象及數量均非多，此與大量
    販賣毒品之大盤毒販惡性相較，尚難比擬，爰審酌被告此部
    分犯行，依其犯罪情狀，難謂無情輕法重之憾，衡情不無可
    憫，是就被告之犯行，依刑法第59條、第60條之規定減輕其
    刑。
  ㈣量刑審酌
    被告明知毒品戕害施用者身心健康，一旦染癮，難以戒除，
    常使施用者經濟地位發生實質改變而處於劣勢，不僅影響正
    常生活，且為持續獲得毒品，或衍生其他犯罪，足使社會施
    用毒品人口增加，而相對提高社會成本，減損勞動生產力，
    影響社會層面至深且鉅，嚴重破壞社會治安，向為政府嚴令
    禁止流通之違禁物，竟販賣毒品以牟利，且犯後仍否認犯行
    ，所為實應非難。惟念及被告販賣毒品數量及所獲利益，終
    究與大盤出售數量龐大之毒品以牟取暴利之情形終究有別，
    並考量犯罪情節、販賣毒品種類、數量多寡與價金高低等情
    ，再兼衡被告於本院審理時自述為國中畢業、擔任運送海產
    司機、月薪約5 萬元、離婚而育有子女（見院卷第99頁）之
    智識程度、經濟暨生活狀況等一切情狀，爰就被告所犯之各
    罪，分別量處如主文所示之刑。
  ㈤定應執行之刑
    按，數罪併罰，分別宣告多數有期徒刑者，於各刑中之最長
    期以上，各刑合併之刑期以下，定其刑期，但不得逾30年，
    刑法第51條第5 款定有明文。又數罪併罰之定應執行之刑，
    係出於刑罰經濟與責罰相當之考量，並非予以犯罪行為人或
    受刑人不當之利益，為一種特別的量刑過程，定應執行刑之
    宣告，乃對犯罪行為人本身及所犯各罪之總檢視，除應考量
    行為人所犯數罪反應出之人格特性，並應權衡審酌行為人之
    責任與整體刑法目的及相關刑事政策，在量刑權之法律拘束
    性原則下，採取限制加重原則，資為量刑裁量權之外部界限
    ，並應受比例原則、平等原則、禁止重複評價原則等內部界
    限之支配，使以輕重得宜，罰當其責，兼顧刑罰衡平原則，
    俾符合法律授與裁量權之目的，以區別數罪併罰與單純數罪
    之不同。查，被告所為附表一編號1 、2 所示之罪，犯罪時
    間均集中在109 年5 月間，且其犯罪手法與交易對象均相同
    ，如以實質累進加重之方式定應執行刑，則處罰之刑度顯將
    超過其行為之不法內涵，而違反罪責原則，復考量因生命有
    限，刑罰對被告造成之痛苦程度，係隨刑度增加而生加乘效
    果，而非以等比方式增加，是以隨罪數增加遞減其刑罰之方
    式，當足以評價其行為之不法性之法理（即多數犯罪責任遞
    減原則），依前揭規定，就被告所為附表一編號1 、2 之罪
    ，定其應執行之刑如主文所示。
四、沒收
  ㈠供犯罪所用之物部分
    扣案之三星廠牌（序號：0000000000000000；門號：000000
    0000）行動電話1 支，係被告所持用且供販賣毒品所用之物
    ，業經認定如前，屬供犯罪所用之物，爰依毒品危害防制條
    例第19條第1 項規定，宣告沒收。
  ㈡犯罪所得部分
    被告就如附表一編號1 、2 所示販賣毒品之犯罪所得分別為
    4,500 元、4,500 元，業經認定如前，然此部分犯罪所得未
    據扣案，是應依刑法第38條之1 第1 項、第3 項規定，諭知
    沒收，並於全部或一部不能沒收或不宜執行沒收時，追徵其
    價額。
貳、無罪部分
一、公訴意旨略以：被告周振民明知海洛因係毒品危害防制條例
    所定之第一級毒品，未經許可，不得持有、販賣，竟意圖營
    利，基於販賣第一級毒品海洛因以營利之犯意，於附表二編
    號1 至3 所示之時間、地點，以附表二編號1 至3 所示之交
    易方式及金額，販賣第一級毒品海洛因予葉懷仁各1 次（共
    3 次），均藉此以牟利。因認被告周振民涉犯違反毒品危害
    防制條例第4 條第1 項販賣第一級毒品罪嫌等語。
二、按，犯罪事實應依證據認定之，無證據不得認定犯罪事實，
    刑事訴訟法第154 條第2 項定有明文。又認定犯罪事實，所
    憑之證據，雖不以直接證據為限，間接證據亦包括在內，然
    無論直接或間接證據，其為訴訟上之證明，須於通常一般之
    人均不致於有所懷疑，而得確信其為真實之程度者，始得據
    之為有罪之認定，倘其證明尚未達到此一程度，而有合理性
    懷疑之存在時，即無從為有罪之認定，根據「罪證有疑，利
    於被告」之證據法則，即不得遽為不利於被告之認定（最高
    法院76年度台上字第4986號判決可資參照）。次按，犯罪事
    實之認定，應憑真實之證據，倘證據是否真實尚欠明顯，自
    難以擬制推測之方法，為其判斷之基礎，而認定犯罪事實之
    證據係指足以認定被告確有犯罪行為之積極證據而言，該項
    證據自須適合於被告犯罪事實之認定，始得採為斷罪資料（
    最高法院53年度台上字第656 號及29年度上字第3105號判決
    可資參照）。
三、公訴意旨認被告涉有此部分販賣第一級毒品罪嫌，無非係以
    證人葉懷仁之證述及行動電話之通聯譯文為其主要論據。
四、訊據被告堅詞否認有何此部分販賣第一級毒品海洛因之犯行
    ，辯稱：我和葉懷仁有見面，目的是要合資向藥頭「阿猴」
    購買毒品，但後來沒有找到藥頭，所以沒有成功買到毒品等
    語。辯護人則為被告辯護稱：附表二編號1 至3 部分，被告
    和葉懷仁未成功合資購買到毒品，且此部分除證人葉懷仁之
    證述外，無其他證據可資補強等語。
  1.證人葉懷仁雖於偵訊及審理時證述其有於附表二編號1 至3
    所示之時、地，向被告購買海洛因云云（見偵一卷第169 至
    171 頁；院卷第76至77頁）。惟查：
  ⑴證人葉懷仁於109 年2 月14日2 時40分許，在高雄市大寮區
    光明路二段、鳳屏二路口為高雄市政府警察局仁武分局警員
    查獲持有使用過之針筒，並經採尿送驗結果呈可待因及嗎啡
    陽性反應；嗣於同年4 月23日，經高雄市政府警察局刑事警
    察大隊通知製作筆錄後請回；再於同年7 月29日，經警持檢
    察官核發之鑑定許可書採尿送驗，結果呈可待因及嗎啡陽性
    反應，而經檢察官於同年11月20日緩起訴處分，予以戒癮治
    療等情，有證人葉懷仁歷次之警詢筆錄、臺灣高雄地方法院
    檢察署檢察官109 年度毒偵字第554 號、109 年度毒偵字第
    3235號緩起訴處分書（見院卷第111 至113 頁）、臺灣高等
    法院被告前案紀錄表在卷可參。然證人葉懷仁於109 年2 月
    14日警詢中供稱於10年前開始施用海洛因，最近前3 個月又
    開始施用，每週施用1 至2 次，斯時大約向「林桑」（即被
    告）已購買10次海洛因等語（見警卷第91頁），復於同年7
    月間被查獲仍有施用海洛因之情，可見證人葉懷仁深染海洛
    因毒癮，既於109 年2 月間為警查獲，並多次供出毒品來源
    為被告後，明知已遭警方鎖定，仍毫不避諱於同年5 月起頻
    繁與被告聯絡購毒，實難以完全排除證人葉懷仁配合警方辦
    案蒐集被告販毒證據之可能性。而被告販毒固屬不該，然證
    人葉懷仁為獲寬典（如獲戒癮治療而非觀察勒戒）而指證被
    告販毒，若非有堅強之補強證據，實難遽為被告不利之認定
    ，合先說明。
  ⑵關於附表二編號1 至3 之交易地點究為何處，證人葉懷仁先
    於偵查時證稱：附表二編號1 至3 所示交易，都是在我家巷
    口即高雄市三民區建國三路46巷巷口交易等語（見偵一卷第
    169 至171 頁），後於審理時改證稱：附表二編號1 、3 所
    示之交易地點是在我家巷口即高雄市三民區建國三路46巷巷
    口交易，但附表二編號2 所示之交易地點應該是在「真便宜
    汽車百貨」的停車場等語（見院卷第87頁），則證人葉懷仁
    於偵訊與審理時對於交易地點之證述，前後之證述內容存有
    不一，是證人葉懷仁於偵訊與審理時證稱其向被告購買如附
    表二編號1 至3 所示之海洛因乙節，已前後不一致，非無瑕
    疵可指。
  ⑶復觀諸證人葉懷仁於審理時，自述其職業為菜販，每日收入
    約4 至5,000 元不等等語（見院卷第81頁），則該等收入既
    已用以供其購買附表一編號1 （即109 年5 月7 日）、附表
    一編號2 （即109 年5 月13日）之海洛因（詳如前述），是
    否尚有餘裕再供其購買附表二編號1 （即109 年5 月8 日）
    、附表二編號2 （即109 年5 月10日）與附表二編號3 （即
    109 年5 月11日）之海洛因，並非無疑。況且，證人葉懷仁
    自陳其每日施用之海洛因數量之價值為1 至2,000 元等語（
    見院卷第82頁），則倘認定被告於附表一編號1 、2 ，及附
    表二編號1 至3 所示之交易，均有出售海洛因予證人葉懷仁
    ，無異表示證人葉懷仁於109 年5 月7 日、同年月8 日、同
    年月10日、同年月11日、同年月13日之短短數日內，均分別
    以4,500 元之價格購買1/8 錢之海洛因，而此等數量之海洛
    因顯然高出證人葉懷仁自述之毒品需求量甚多，證人葉懷仁
    何以有此動機或必要向被告購買上開數量之海洛因？益見證
    人葉懷仁此部分之證述，確實堪疑，而難以之作不利於被告
    之認定。
  2.又，證人葉懷仁上開偵查與審理時之非無瑕疵可指之證述，
    已難作為認定被告販賣毒品之證據。再觀諸如附表三編號1
    之通訊監察譯文僅顯示：「（被告）喂，好好」、「（葉懷
    仁）好嗎？」、「（被告）快到了」、「（葉懷仁）好啦」
    等語；附表三編號2 之通訊監察譯文僅顯示：「（葉懷仁）
    家啊」、「（被告）你昨天怎沒「那個」？」、「（葉懷仁
    ）昨天我在睡覺啊」、「（被告）喔，你昨天在睡覺喔」、
    「（葉懷仁）嘿阿，在睡覺都轉沒聲音欸」、「（被告）喔
    ，安捏，好啦好啦」、「（葉懷仁）好」、「（被告）欸」
    、「（葉懷仁）欸」、「（被告）喔，好好」、「（葉懷仁
    ）好」等語；附表三編號3 之通訊監察譯文僅顯示：「（被
    告）喂」、「（葉懷仁）在家」、「（被告）喔好好好，我
    10幾分就到了，好好OK」、「（葉懷仁）好好」等語，有該
    等譯文可參（見警卷第43至47頁），而上開通訊監察譯文固
    可推認被告與葉懷仁有相約見面之事，然在被告否認葉懷仁
    有取得海洛因之情形下，即難僅以此部分較為零星語句之譯
    文補強證人葉懷仁前開關於被告販賣毒品之指述。
  3.從而，檢察官認被告如附表二編號1 至3 所為構成販賣第一
    級毒品罪嫌，尚難遽採。
五、綜上所述，被告前揭所辯，尚不悖於常理，是此部分檢察官
    所提出之證據實有不足，且無其他補強證據足以補強，使其
    證明力達於一般人均不致有所懷疑而得確信其為真實之程度
    ，尚無從使本院獲致被告有此犯行之確信，揆諸前揭法條及
    判決之意旨，自應為其無罪之諭知。
據上論斷，應依刑事訴訟法第299 條第1 項前段、刑法第301 條
第1項，判決如主文。
本案經檢察官施昱廷提起公訴，檢察官王啟明到庭執行職務。
中    華    民    國   110    年    11    月    30    日
                  刑事第十五庭  審判長法  官  方錦源
                                      法  官  詹尚晃
                                      法  官  陳彥霖
以上正本證明與原本無異。
如不服本判決應於收受送達後20日內向本院提出上訴書狀，並應
敘述具體理由；如未敘述上訴理由者，應於上訴期間屆滿後20日
內向本院補提理由書（均須按他造當事人之人數附繕本）「切勿
逕送上級法院」。(因疫情而遲誤不變期間，得向法院聲請回復
原狀。)
中    華    民    國   110    年    11    月    30    日
                                      書記官  陳怡秀
附錄本案論罪科刑法條：
修正前毒品危害防制條例第4 條第1 項
毒品危害防制條例第4條
製造、運輸、販賣第一級毒品者，處死刑或無期徒刑；處無期徒
刑者，得併科新臺幣 3 千萬元以下罰金。
製造、運輸、販賣第二級毒品者，處無期徒刑或 10 年以上有期
徒刑，得併科新臺幣 1 千 5 百萬元以下罰金。
製造、運輸、販賣第三級毒品者，處 7 年以上有期徒刑，得併
科新臺幣 1 千萬元以下罰金。
製造、運輸、販賣第四級毒品者，處 5 年以上 12 年以下有期
徒刑，得併科新臺幣 5 百萬元以下罰金。
製造、運輸、販賣專供製造或施用毒品之器具者，處 1 年以上
7 年以下有期徒刑，得併科新臺幣 1 百 50 萬元以下罰金。
前五項之未遂犯罰之。
附表一（有罪部分）
┌───┬─────┬───────┬──────────┐
│編號  │交易時間  │交易地點      │販賣過程            │
│      │          │              │                    │
├───┼─────┼───────┼──────────┤
│1     │109 年5 月│高雄市三民區建│周振民於民國109 年5 │
│（即起│7 日19時15│國三路46巷巷口│月7 日18時47分許，持│
│訴書附│分後不久  │              │用門號0000000000號行│
│表1 ）│          │              │動電話與葉懷仁使用之│
│      │          │              │門號0000000000號行動│
│      │          │              │電話聯繫毒品交易後，│
│      │          │              │周振民即騎乘機車前往│
│      │          │              │高雄市三民區建國三路│
│      │          │              │46巷巷口之約定地點與│
│      │          │              │葉懷仁會合，旋於左揭│
│      │          │              │時間以4,500 元之代價│
│      │          │              │販賣海洛因予葉懷仁，│
│      │          │              │並收取價金。        │
├───┼─────┼───────┼──────────┤
│2     │109 年5 月│高雄市三民區建│周振民於109 年5 月13│
│（即起│13日15時10│國三路46巷巷口│日14時42分許，持用上│
│訴書附│分後不久  │              │開行動電話與葉懷仁使│
│表5 ）│          │              │用之上開行動電話聯繫│
│      │          │              │毒品交易後，周振民旋│
│      │          │              │騎乘機車前往高雄市三│
│      │          │              │民區建國三路46巷巷口│
│      │          │              │之約定地點與葉懷仁會│
│      │          │              │合，旋於左揭時間以4,│
│      │          │              │500 元之代價販賣海洛│
│      │          │              │因予葉懷仁，並收取價│
│      │          │              │金。                │
└───┴─────┴───────┴──────────┘
　
附表二（無罪部分）
┌───┬─────┬───────┬──────────┐
│編號  │交易時間  │交易地點      │販賣過程            │
│      │          │              │                    │
├───┼─────┼───────┼──────────┤
│1     │10年5 月8 │高雄市三民區建│周振民以持用之上開行│
│（即起│日17時34分│國三路46巷巷口│動電話與葉懷仁使用之│
│訴書附│、20時4 分│              │上開行動電話聯繫毒品│
│表2 ）│、20時34分│              │交易後，周振民旋騎乘│
│      │左右      │              │機車前往高雄市三民區│
│      │          │              │建國三路46巷巷口之約│
│      │          │              │定地點與葉懷仁會合，│
│      │          │              │並以4,500 元之代價販│
│      │          │              │賣海洛因予葉懷仁。  │
├───┼─────┼───────┼──────────┤
│2     │109 年5 月│高雄市三民區建│周振民以持用之上開行│
│（即起│10日13時36│國三路46巷巷口│動電話與葉懷仁使用之│
│訴書附│分左右    │              │上開行動電話聯繫毒品│
│表3 ）│          │              │交易後，周振民旋騎乘│
│      │          │              │機車前往高雄市三民區│
│      │          │              │建國三路46巷巷口之約│
│      │          │              │定地點與葉懷仁會合，│
│      │          │              │並以4,500 元之代價販│
│      │          │              │賣海洛因予葉懷仁。  │
├───┼─────┼───────┼──────────┤
│3     │109 年5 月│高雄市三民區建│周振民以持用之上開行│
│（即起│11日16時34│國三路46巷巷口│動電話與葉懷仁使用之│
│訴書附│分左右    │              │上開行動電話聯繫毒品│
│表4 ）│          │              │交易後，周振民旋騎乘│
│      │          │              │機車前往高雄市三民區│
│      │          │              │建國三路46巷巷口之約│
│      │          │              │定地點與葉懷仁會合，│
│      │          │              │並以4,500 元之代價販│
│      │          │              │賣海洛因予葉懷仁。  │
└───┴─────┴───────┴──────────┘
　
附表三（通訊監察譯文）
 ┌─┬─────┬─────┬────┬──┬────┬───────────────┐
 │編│對應之犯罪│通聯時間  │監察對象│聯絡│通話對象│ 通話內容                     │
 │號│事實      │          │ （A）  │方向│ （B）  │                              │
 ├─┼─────┼─────┼────┼──┼────┼───────────────┤
 │1 │附表一    │①109年5月│周振民  │－〉│葉懷仁  │A：喂                         │
 │  │編號1     │7日18時47 │        │    │        │B：好嗎？                     │
 │  │          │分15秒    │        │    │        │A：我等下立刻過去             │
 │  │          │          │        │    │        │B：好                         │
 │  │          │          │        │    │        │【基地台：(3G)高雄市鳳山區林森│
 │  │          │          │        │    │        │路279號13樓屋頂】             │
 │  │          ├─────┼────┼──┼────┼───────────────┤
 │  │          │②109年5月│周振民  │－〉│葉懷仁  │A：喔好，我要到了啊           │
 │  │          │7日19時15 │        │    │        │【基地台：(3G)高雄市三民區建國│
 │  │          │分58秒    │        │    │        │二路268號12樓】               │
 ├─┼─────┼─────┼────┼──┼────┼───────────────┤
 │2 │附表二    │①109年5月│周振民  │－〉│葉懷仁  │未接通                        │
 │  │編號1     │8日17時34 │        │    │        │【基地台：(3G)高雄市鳳山區林森│
 │  │          │分20秒    │        │    │        │路279號13樓屋頂】             │
 │  │          ├─────┼────┼──┼────┼───────────────┤
 │  │          │②109年5月│周振民  │〈－│葉懷仁  │A：喂，好好                   │
 │  │          │8日20時04 │        │    │        │B：好                         │
 │  │          │分03秒    │        │    │        │【基地台：(3G)高雄市鳳山區林森│
 │  │          │          │        │    │        │路279號13樓屋頂】             │
 │  │          ├─────┼────┼──┼────┼───────────────┤
 │  │          │③109年5月│周振民  │－〉│葉懷仁  │A：快到了                     │
 │  │          │8日20時34 │        │    │        │B：好啦                       │
 │  │          │分09秒    │        │    │        │【基地台：(3G)高雄市三民區建國│
 │  │          │          │        │    │        │二路268號12樓】               │
 ├─┼─────┼─────┼────┼──┼────┼───────────────┤
 │3 │附表二    │①109年5月│周振民  │〈－│葉懷仁  │B：家啊                       │
 │  │編號2     │10日13時07│        │    │        │A：你昨天怎沒「那個」？       │
 │  │          │分49秒    │        │    │        │B：昨天我在睡覺阿             │
 │  │          │          │        │    │        │A：喔，你昨天在睡覺喔         │
 │  │          │          │        │    │        │B ：嘿阿，在睡覺都轉沒聲音欸  │
 │  │          │          │        │    │        │A：喔，安捏，好啦好啦         │
 │  │          │          │        │    │        │B：好                         │
 │  │          │          │        │    │        │【基地台：(3G)高雄市鳳山區中崙│
 │  │          │          │        │    │        │路7-6號】                     │
 │  │          ├─────┼────┼──┼────┼───────────────┤
 │  │          │②109年5月│周振民  │－〉│葉懷仁  │未接通                        │
 │  │          │10日13時34│        │    │        │【基地台：(3G)高雄市三民區建國│
 │  │          │分00秒    │        │    │        │二路268號12樓】               │
 │  │          ├─────┼────┼──┼────┼───────────────┤
 │  │          │③109年5月│周振民  │－〉│葉懷仁  │A：欸                         │
 │  │          │10日13時36│        │    │        │B：欸                         │
 │  │          │分41秒    │        │    │        │A：喔，好好                   │
 │  │          │          │        │    │        │B：好                         │
 │  │          │          │        │    │        │【基地台：(3G)高雄市三民區立誠│
 │  │          │          │        │    │        │里九如二路495號屋頂】         │
 ├─┼─────┼─────┼────┼──┼────┼───────────────┤
 │4 │附表二    │①109年5月│周振民  │〈－│葉懷仁  │A：喂                         │
 │  │編號3     │11日16時06│        │    │        │B：在家                       │
 │  │          │分05秒    │        │    │        │A：喔，好好好，我10幾分就到了 │
 │  │          │          │        │    │        │   ，好好OK                   │
 │  │          │          │        │    │        │B：好好                       │
 │  │          │          │        │    │        │【基地台：(3G)高雄市鳳山區正義│
 │  │          │          │        │    │        │里五甲二路99之1號19樓樓頂電梯 │
 │  │          │          │        │    │        │機房】                        │
 │  │          ├─────┼────┼──┼────┼───────────────┤
 │  │          │②109年5月│周振民  │－〉│葉懷仁  │A：喔好，要到了，好OK         │
 │  │          │11日16時34│        │    │        │B：好                         │
 │  │          │分11秒    │        │    │        │【基地台：(3G)高雄市三民區建國│
 │  │          │          │        │    │        │二路268號12樓】               │
 ├─┼─────┼─────┼────┼──┼────┼───────────────┤
 │5 │附表一    │①109年5月│周振民  │〈－│葉懷仁  │A：嘿                         │
 │  │編號2     │13日14時42│        │    │        │B：在家啊                     │
 │  │          │分57秒    │        │    │        │A：喔好好好，我立刻到，好     │
 │  │          │          │        │    │        │B：好                         │
 │  │          │          │        │    │        │【基地台：(3G)高雄市鳳山區正義│
 │  │          │          │        │    │        │里五甲二路99之1號19樓樓頂電梯 │
 │  │          │          │        │    │        │機房】                        │
 │  │          ├─────┼────┼──┼────┼───────────────┤
 │  │          │②109年5月│周振民  │－〉│葉懷仁  │A：喔好，要到了喔             │
 │  │          │13日15時10│        │    │        │B：喔                         │
 │  │          │分01秒    │        │    │        │【基地台：(3G)高雄市三民區中山│
 │  │          │          │        │    │        │一路325巷2號14樓之2屋頂】     │
 └─┴─────┴─────┴────┴──┴────┴───────────────┘